臺灣屏東地方法院交通事件裁定　　　　 100年度交聲字第34號
原處分機關　交通部公路總局高雄區監理所屏東監理站
法定代理人　高金木
異　議　人　蔡利溥
即受處分人
送達代收人　蔡武雄
上列異議人即受處分人因違反道路交通管理處罰條例事件，對於
交通部公路總局高雄區監理所屏東監理站民國100 年1 月12日所
為之處分（原處分案號：屏監違字第裁82-I00000000號）聲明異
議，本院裁定如下：
    主  文
異議駁回。
    理  由
一、原處分意旨略以：異議人即受處分人（下稱異議人）蔡利溥
    於民國99年11月27日15時15分許，駕駛車牌號碼VX-5653 號
    自用一般小客車，行經彰化縣和美鎮道○路與鹿和路口時，
    因有不依標誌、標線號誌指示之違規情事，為警攔停舉發，
    嗣原處分機關即交通部公路總局高雄區監理所屏東監理站，
    認異議人上開情事，係違反道路交通管理處罰條例第48條第
    1 項第2 款規定，裁處異議人罰鍰新臺幣（下同）600 元，
    並依同條例第63條第1 項第1 款之規定，記違規點數1 點等
    語。
二、異議意旨：詳聲明異議狀所載（如附件）。
三、按汽車駕駛人轉彎時，不依標誌、標線、號誌指示者，處60
    0 元以上1,800 元以下罰鍰；又汽車駕駛人有道路交通管理
    處罰條例第48條情形者，除依原條款處罰鍰外，並予記違規
    點數1 點，道路交通管理處罰條例第48條第1 項第2 款、第
    63條第1 項第1 款分別定有明文。次按在無其他標誌、標線
    禁制或指示下，圓形綠燈表示准許車輛直行或左、右轉；箭
    頭綠燈表示僅准許車輛依箭頭指示之方向行駛，道路交通標
    誌標線設置規則第206 條第1 項第1 款、第2 款亦訂有明文
    規定。
四、經查：
  (一)本件異議人於前揭時間駕駛車號VX-5653 自用小客車，沿彰
    化縣和美鎮道○路南往北方向行駛，行經與鹿和路之交岔口
    時，於該路口燈光號誌時相為道周路方向燈號顯示為直行及
    右轉箭頭綠燈之情形下，仍由道周路左轉至鹿和路，即為原
    舉發單位即彰化縣政府警察局和美警察分局員警攔停，並以
    異議人有未依號誌指示左轉之違規行為依法舉發等事實，為
    異議人所不爭執，嗣異議人向原舉發機關申訴，原舉發機關
    亦認異議人駕駛自小客車行經該路口時，該路口明確指示為
    直行及右轉箭頭綠燈，異議人乃由道路路左轉鹿和路等情，
    有舉發違反道路交通管理事件通知單及彰化縣警察局和美分
    局函覆異議人之函文可憑，故上開事實自堪認定。
  (二)係爭道周路、鹿和路口之管制燈號設計係採多時相管制，而
    於道周路往鹿和路方向（西向）號誌並未設置有圓形綠燈，
    而係設置分別代表僅允許直行、左轉、右轉之箭頭綠燈，當
    三個方向之箭頭綠燈亮起時，各代表車輛可直行、左轉或右
    轉，而當道周路西向號誌之左轉箭頭綠燈消失，僅餘代表可
    直行與右轉之箭頭綠燈亮起時，代表車輛需遵守號誌指示方
    向直行或右轉，左轉車輛則須先暫停於最內側轉彎車道內待
    轉，不得直接左轉，有現場號誌照片可憑。異議人既於前揭
    時地駕駛上開自小客車行經系爭路口時，係於道周路燈號僅
    有「直行箭頭綠燈」、「右轉箭頭綠燈」亮起，尚未亮起「
    左轉箭頭綠燈」之情形，即貿然左轉進入鹿和路，而非於「
    左轉箭頭綠燈」時左轉甚明，則異議人駕車有「不依標誌、
    標線、號誌指示」之違規行為即堪認定。
  (三)另按不得因不知法規而免除行政處罰責任；但按其情節，得
    減輕或免除其處罰，行政罰法第8 條亦定有明文。本件異議
    人領有汽車駕駛執照並駕車上路，其於利用道路前自應詳知
    道路交通法規，並熟悉各種道路號誌、標線、標誌之所代表
    意義，上開知識關乎用路人於行車上路時，能否遵循道路上
    出現之各該號誌、標線、標誌之指示行駛，以避免發生危險
    ，此應認係駕駛人駕駛能力最重要之部分，異議人於上路前
    ，本有義務維持自己之上開駕駛能力，尚不得以不知悉交通
    號誌為理由，免除行政裁罰責任。是本件異議人辯稱：當時
    道周路、鹿和路口並交非通尖峰時刻，也沒有警示標語或交
    警、義工在該交岔路口執勤，且法無明文綠燈時禁止左轉之
    規定，伊不知情才會左轉過去鹿路口，當時警察未勸告即逕
    行開立罰單，執法顯屬不當云云，顯不足採。
五、綜上所述，異議人確有如舉發違反道路交通管理事件通知單
    所載之違規事實，應可認定。原處分機關據以援引上開規定
    ，裁處如上開裁決書處罰主文所示之罰鍰並記違規點數，並
    無不當。是本件異議為無理由，應予駁回。
六、應依道路交通管理處罰條例第87條第2 項，道路交通事件處
    理辦法第18條，裁定如主文。
中    華    民    國    100   年    3     月    21    日
                  交通法庭      法  官  簡光昌
以上正本證明與原本無異。
如不服本裁定應於收受送達後5 日內向本院提出抗告書狀敘述抗
告之理由抗告於臺灣高等法院高雄分院。
中    華    民    國    100   年    3     月    21    日
                                書記官  林祥玉